臺灣高等法院刑事判決
109年度交上訴字第96號
上  訴  人  
即  被  告  謝明翰
上列上訴人即被告因公共危險案件，不服臺灣新竹地方法院109
年度交訴字第26號，中華民國109年4月29日第一審判決（起訴案
號：臺灣新竹地方檢察署109年度調偵字第24號），提起上訴，
本院判決如下：
    主  文
上訴駁回。                                             
    理  由
一、按不服地方法院之第一審判決而上訴者，須提出上訴書狀，
    並應敘明具體理由，刑事訴訟法第350條第1項、第361條第2
    項分別定有明文，此為上訴必備之程式，倘所提上訴理由非
    屬具體理由者，為上訴不合法律上之程式，且由同法第361
    條之立法理由第三項中「上訴理由是否具體，係屬第二審法
    院審查範圍，不在命補正之列。」等語可知，上訴書狀雖記
    載理由，但並未具體敘述時，則無須再命補正（最高法院97
    年度台上字第3889號判決意旨參照），第二審法院應依刑事
    訴訟法第362條前段、第367條前段之規定以判決駁回之。又
    其中所稱「具體理由」，固不以其書狀應引用卷內訴訟資料
    ，具體指摘原審判決不當或違法之事實，亦不以於以新事實
    或新證據為上訴理由時，應具體記載足以影響判決結果之情
    形為必要。但上訴之目的，既在請求第二審法院撤銷或變更
    第一審之判決，所稱「具體」，當係抽象、空泛之反面，若
    僅泛言原判決認事用法不當、採證違法或判決不公、量刑過
    重等空詞，而無實際論述內容，即無具體可言。從而，上開
    法條規定上訴應敘述具體理由，係指須就不服判決之理由為
    具體之敘述而非空泛之指摘而言（最高法院106年度第8次刑
    事庭會議決議意旨參照）。
二、上訴人即被告謝明翰上訴意旨略以：被告犯後於偵訊及新竹
    地院一審審理時均坦承犯行，並與告訴人達成和解且於民國
    109年4月6日給付和解金新臺幣（下同）26萬元完畢，足見
    尚有悔意，被告已婚，擔任工程師，月收入約4萬元，育有
    就讀國中及高中之兩名子女，正值青春期，需要父母撫養陪
    伴照顧，倘被告入獄服刑，將變成單親家庭，原審量處被告
    有期徒刑6月，顯屬過重；又被告為雙極性情感疾患，於108
    年4月17日至精神病院住院，同年月25日出院，並於同年8月
    20日至12月10日有開立自費戒酒癮藥物治療，為此提出上訴
    ，請審酌上情，依刑法第59條減輕被告刑期，以啟自新等語
    。
三、查被告因公共危險案件，經原審法院依被告於原審準備程序
    中為有罪陳述而改行簡式審判程序，再依被告於警詢、偵訊
    及原審之自白、告訴人蔡淑貞於警詢及偵訊中之指訴、新竹
    市警察局第二分局道路交通事故現場圖、新竹市警察局交通
    分隊道路交通事故調查報告表㈠、㈡各1份、現場照片16張、
    國立臺灣大學醫學院附設醫院新竹分院診斷證明書2張、綺
    色佳診所乙種診斷證明書2張、榮輝診所診斷證明書1張等證
    據，認定被告於108年6月30日下午2時許，駕駛車牌號碼000
    -0000號（起訴書及原審判決書誤載為0000號）自用小客車
    沿新竹市東大路一段由東向西行駛，嗣於同日下午2時8分許
    ，駛至新竹市○區○○路○段000號前，原應注意汽車行駛時，
    駕駛人應注意車前狀況，並隨時採取必要之安全措施，而依
    當時情形並無不能注意之情事，竟疏未注意，適有蔡淑貞騎
    乘車牌號碼000-0000號普通重型機車沿同路段、同方向行駛
    在前方，謝明翰之上開自用小客車因而自後撞及蔡淑貞前開
    機車，致蔡淑貞人、車倒地，因此受有胸部外傷、雙側肘部
    、左前臂多處挫擦傷、雙側膝部、小腿、右踝、右足背、足
    趾多處擦挫傷、併扭傷、左膝挫扭傷，疑似韌帶損傷等傷害
    （所涉過失傷害部分，業經告訴人撤回告訴，由原審法院另
    為公訴不受理之判決）；詎被告明知其已因駕駛上開自用小
    客車肇事致人受傷，竟未予以即時救護或停留現場等候警方
    處理，而基於肇事逃逸之犯意，逕行駛離現場等事實，因認
    被告所為係犯刑法第185條之4之肇事致人傷害逃逸罪。原審
    法院並說明被告為累犯，惟尚無特別惡性、前罪之徒刑執行
    無成效或對刑罰之反應力薄弱等情形，無依刑法第47條第1
    項規定加重法定最低本刑之必要；又本件告訴人傷勢非鉅，
    堪認被告犯罪所生危險及法益侵害之程度尚微，且被告與告
    訴人達成和解並已給付賠償金完畢（見原審卷第49至50頁、
    第67頁），爰依刑法第59條規定酌減其刑；原審法院再以行
    為人之責任為基礎，審酌被告有公共危險之前科紀錄，有本
    院被告前案紀錄表附卷可參，素行普通，其駕車肇事，致告
    訴人受有傷害，又於事故發生後未採取必要救護或等候警方
    前來處理，即逕自駕車駛離現場，所為非是，惟念及被告犯
    後於偵訊及原審審理時坦認犯行，並與告訴人達成和解且已
    給付和解金完畢，犯後態度尚佳，兼衡被告自述五專畢業之
    智識程度，擔任工程師，月收入約4萬元，已婚、育有就讀
    國中及高中之兩名子女，需扶養子女之生活情況，及其因患
    有精神疾病而領有重大傷病卡之身心狀況（見原審卷第71至
    96頁）等一切情狀，量處有期徒刑六月，經核原判決已詳敘
    其所憑證據及理由。
四、上訴人提起上訴雖主張前詞，惟查：
㈠、原判決已依司法院釋字第777號解釋意旨，審酌案發地點為人
    車往來頻繁之路口，告訴人所受傷勢大多為擦挫傷及扭傷，
    堪認被告犯罪所生之危險及法益侵害之程度尚微，被告犯後
    坦認犯行，且已與告訴人達成和解並給付完畢，具有悔意之
    犯後態度，認其所犯肇事逃逸罪縱然科以法定最低本刑（即
    有期徒刑一年），猶嫌過重，有堪予憫恕之處，而依刑法第
    59條規定酌減（見原判決「犯罪事實及理由」欄之二、㈢部
    分），是被告上訴意旨再請求本院依刑法第59條規定酌減其
    刑，自無必要，且原判決之認定既與被告上訴所主張者相同
    ，被告此部分上訴意旨即非論述指摘原判決之認定有何違法
    或不當之處，顯非屬其上訴之具體理由。
㈡、至量刑部分，原判決已審酌被告上訴意旨所主張其已與告訴
    人和解給付完畢、犯後坦承犯行、態度良好，擔任工程師，
    月收入約4萬元，已婚、育有兩名子女，及其患有精神疾病
    而領有重大傷病卡之身心狀況等一切情狀（見原判決「犯罪
    事實及理由」欄之二、㈣部分），按被告所犯刑法第185條之
    4之肇事逃逸罪，法定本刑為一年以上七年以下有期徒刑，
    因該罪非屬刑法第61條所列之罪，是適用刑法第59條後，僅
    得「酌量減輕其刑」，再依刑法第73條、第66條之規定，係
    指「減輕其刑至二分之一」，亦即被告所犯肇事逃逸罪適用
    刑法第59條後之最低處斷刑為有期徒刑六月，原判決於本案
    僅判處被告有期徒刑六月，已屬法律賦予法院所得量處之最
    低刑度，顯無被告上訴意旨所稱量刑過重之情事，在被告上
    訴未主張有其他法定減刑事由之情形下，其請求法院再判處
    較輕之刑，無異要求法院違法判決，其此部分上訴意旨自與
    未敘述具體理由無異。另本案被告所犯者為前述肇事逃逸罪
    ，並非酒後駕車之公共危險罪，是其上訴意旨稱案發後有接
    受自費戒酒癮治療等語，顯與本案無關，亦無從引為其上訴
    之具體理由。
㈢、就被告上訴意旨希望不要入獄服刑部分，按「犯最重本刑為
    五年以下有期徒刑以下之刑之罪，而受六月以下有期徒刑或
    拘役之宣告者，得以新臺幣一千元、二千元或三千元折算一
    日，易科罰金。但易科罰金，難收矯正之效或難以維持法秩
    序者，不在此限。」「受六月以下有期徒刑或拘役之宣告，
    不符第一項易科罰金之規定者，得依前項折算規定，易服社
    會勞動。」刑法第41條第1項、第3項定有明文。本案被告所
    犯肇事逃逸罪為最重本刑七年以下有期徒刑之罪，且經原審
    法院判處有期徒刑六月，雖不得易科罰金，然依前引刑法第
    41條第3項之規定，仍得聲請易服社會勞動，是被告於本案
    判決確定後，可向執行檢察官聲請易服社會勞動（此非法院
    之職權），若經執行檢察官允許，即不須入獄服刑，附此敘
    明（另被告於108年間曾受有期徒刑以上刑之宣告確定，本
    案不符合緩刑宣告要件）。
五、綜上所述，上訴人上訴書狀雖有敘述上訴理由，惟其請求適
    用刑法第59條規定部分，已為原判決所適用，且原判決已量
    處處斷刑之最低刑度，被告上訴意旨除重複敘述原判決認定
    被告符合刑法第59條減刑規定之理由及量刑之審酌事項外，
    並未實際論述原判決有何不當或違法之內容，即與未敘述具
    體理由無異，其所為上訴不合法律上程式，且無從命補正，
    應予駁回，並依刑事訴訟法第372條之規定，不經言詞辯論
    為之。
據上論斷，應依刑事訴訟法第367條前段、第372條，判決如主文
。
中　　華　　民　　國　　109 　年　　8 　　月　　17　　日
                  刑事第二十庭  審判長法　官  王復生
                                      法　官  陳春秋
                                      法　官  張紹省
以上正本證明與原本無異。
如不服本判決，應於收受送達後20日內向本院提出上訴書狀，其
未敘述上訴之理由者並得於提起上訴後20日內向本院補提理由書
（均須按他造當事人之人數附繕本）「切勿逕送上級法院」。
                                      書記官  莫佳樺
中　　華　　民　　國　　109 　年　　8 　　月　　18　　日
附錄：本案論罪科刑法條全文
中華民國刑法第185條之4
駕駛動力交通工具肇事，致人死傷而逃逸者，處一年以上七年以
下有期徒刑。